【裁判字號】    98,交聲,2291
【裁判日期】    980724
【裁判案由】    違反道路交通管理處罰條例聲明異議
【裁判全文】
臺灣臺北地方法院交通事件裁定        98年度交聲字第2291號
                                    98年度交聲字第2292號
                                    98年度交聲字第2293號
原處分機關  臺北市交通事件裁決所
異  議  人
即受處分人  甲○○
上列異議人即受處分人因違反道路交通管理處罰條例案件，對於
臺北市交通事件裁決所於中華民國98年6月30日所為之處分（原
處分案號：北市裁罰字第裁22-AEX863686、AEX863687、AEX8636
88號），聲明異議，本院裁定如下：
    主  文
異議駁回。
    理  由
一、道路交通管理處罰條例所稱之「汽車」，依道路交通管理處
    罰條例第3條第8款之規定，包括「機器腳踏車」在內。按汽
    車駕駛人，行經有燈光號誌管制之交岔路口闖紅燈者，處新
    臺幣（下同）1800元以上5400元以下罰鍰，並予記違規點數
    3點，道路交通管理處罰條例第53條第1項及第63條第1項第3
    款有明文。次按汽車駕駛人，駕駛汽車有違反本條例之行為
    ，經交通勤務警察或依法令執行交通稽查任務人員制止時，
    不聽制止或拒絕停車接受稽查而逃逸者，除按各該條規定處
    罰外，處3000元以上6000元以下罰鍰，並予記違規點數3點
    ，道路交通管理處罰條例第60條第1項及第63條第1項第3款
    亦有明定。復按汽車駕駛人轉彎時，不依標誌、標線、號誌
    指示者，處600元以上1800元以下罰鍰，並予記違規點數1點
    ，道路交通管理處罰條例第48條第1項第2款、第63條第1項
    第1款分別定有明文。
二、本件異議人即受處分人甲○○於民國98年5月3日13時51分許
    ，駕駛車牌號碼BAE-219號重型機車，行經台北市○○路19
    號前有燈光號誌管制處紅燈迴轉，經在場台北市政府警察局
    信義分局三張犁派出所警員乙○○攔查，復拒絕停車接受稽
    查而逃逸，於同日時52分至忠孝東路5段20巷又不依標誌、
    標線、號誌指示於禁止右轉處右轉，經警員乙○○以受處分
    人有道路交通管理處罰條例第53條第1項、第60條第1項及第
    48條第1項第2款掣發北市警交字第AEX863686、AEX863687、
    AEX863688號舉發違反道路交通管理事件通知單（下簡稱舉
    發通知單）予以舉發，嗣經受處分人於舉發通知單上所載之
    應到案日期（即98年6月3日）前之98年5月14日向原處分機
    關臺北市交通事件裁決所申訴，原處分機關函請舉發機關即
    台北市政府警察局信義分局調查結果，仍認受處分人有上開
    違規行為，乃依道路交通管理處罰條例第53條第1項、第60
    條第1項、第48條第1項第2款及第63條規定，於98年6月30日
    以北市裁罰字第裁22-AEX863686、AEX863687、AEX863688號
    違反道路交通管理事件裁決書共裁處受處分人罰鍰5400元，
    並記違規點數5點。
三、受處分人聲明異議意旨略以：伊於98年5月8日換發行照時，
    經監理站人員告知有3張交通違規罰鍰待繳，始知遭台北市
    政府警察局信義分局三張犁派出所警員乙○○於98年5月3日
    13時51分許以逕行舉發方式連續裁處3張罰單，罰鍰高達540
    0元。伊對罰單所載違規事項概無印象，且該舉發通知單經
    塗改且僅載明車號，並未提供客觀上明白且足以確認無誤之
    事實根據，與道路交通管理處罰條例第7之2條第4項之規定
    不符；97年全國烏龍罰單統計中，以抄錯車號最多，而台北
    市警局烏龍罰單又以採證不足、認證錯誤為多，列名全國開
    出烏龍罰單次高之單位。該通知單上無其他積極證據（車型
    、顏色等可資辨別之資料）及無科學採證佐證下，再以目前
    社會頻傳偽造、變造車牌等情事，僅以員警眼睛「眼見為憑
    」之車號做為舉發證據，實難令人信服。另異議人於98年5
    月14日依法向台北市交通事件裁決所提出陳述書，98年6月4
    日收到信義分局回函，該局對此案亦無法提出車號以外之具
    體事證。伊為奉公守法之人，從未被裁罰過如此高之金額，
    「拒絕停車接受稽查而逃逸」更是對伊人格名譽之嚴重指控
    ，企盼公權依法行政，原處分顯有錯誤等語云云。
四、經查：
  (一)本件受處分人於民國98年5月3日13時51分許，駕駛車牌號碼
    BAE-219號重型機車，行經台北市○○路19號前有燈光號誌
    管制處紅燈迴轉，經在場台北市政府警察局信義分局三張犁
    派出所警員乙○○攔查，復拒絕停車接受稽查而逃逸，於同
    日時52分至忠孝東路5段20巷又不依標誌、標線、號誌指示
    於禁止右轉處右轉等情，有台北市政府警察局舉發違反道路
    交通管理事件通知單及台北市交通事件裁決所違反道路交通
    管理事件裁決書各3紙在卷可稽。
  (二)異議人於聲明異議狀及98年7月17日到庭陳述對該違規行為
    沒有印象，雖其住在事發地點附近，但沒有印象經過那邊，
    惟依卷附異議人行動電話門號通聯紀錄（見98年度交聲字第
    2291號卷第19頁）可知，其所使用行動電話門號於13時38分
    20秒許之通話基地台位置為臺北市○○區○○路12號8樓頂
    ，復於13時57分06秒之通話基地台位置為臺北市信義區○○
    ○路○段246號12樓頂，均為上開舉發地點附近建築，顯見事
    發當時即98年5月3日13時51分許前後，異議人確實在事發地
    點附近活動。
  (三)異議人於98年7月17日到庭陳述認員警之攔停方式有誤，惟
    依卷附及員警乙○○當庭所提出之地圖（見98年度交聲字第
    2291號卷第17、18、26頁）及員警乙○○於98年7月17日到
    庭具結證述（見98年度交聲字第2291 號卷第22頁背面）可
    知，執勤人員於當時所站立之位置雖然在人行道上，但員警
    以「哨子及指揮棒攔停」，異議人應可明顯看見攔查動作。
    且異議人之違規行為係偶發，員警於一人步行執勤之情況下
    ，其攔停方式難以苛責須以何程序為之始為妥適。
  (四)異議人所稱該舉發通知單經塗改且僅載明車號，並未提供客
    觀上明白且足以確認無誤之事實根據，僅以員警眼睛「眼見
    為憑」之車號做為舉發證據，實難令人信服等陳述，經證人
    即在場台北市政府警察局信義分局三張犁派出所警員乙○○
    於98年7月17 日到庭具結證述『法官問：為何舉發單上關於
    拒絕停車接受稽查而逃逸的這張從52分改為51分？證人答：
    因為他先迴轉，我攔停，他沒有停，到違規右轉的時候，中
    間大約差一分鐘，不可能同一個時間點同時違規右轉又違規
    迴轉，我是按照事情的順序開立。』、『因為我只記得車號
    ，所以我沒有注意車子的顏色，因為我只專注在記憶車牌號
    碼，所以我沒有注意他的型號。』（見98年度交聲字第2291
    號卷第22頁背面）。又員警掣單舉發違反道路交通管理處罰
    條例所列之違規事實，本質上為行政處分，且係公務員基於
    職務上之權力，依法就特定之具體事件所為具有公法上效果
    之單方行政行為，基於公務員所為公法上行為具有公信力之
    原則，該行政處分當可被推定為真正，是本件受處分人既未
    就執勤人員之舉發違誤提出相關證據以供調查，而依卷存證
    據資料亦無其他積極證據足資證明其有捏造事實違法取締之
    情事，則執勤人員本其維護交通秩序及安全之職責所為之上
    開舉發行為，自應受到合法及正確之推定。從而，受處分人
    上開抗辯均係卸責之詞，不足採信。
五、綜上所述，本件受處分人有前揭違規行為，原處分機關依道
    路交通管理處罰條例第53條第1項、第60條第1項、第48條第
    1項第2款及第63條規定，共裁處受處分人罰鍰5400元，並記
    違規點數5點，核無違誤，本件受處分人之異議為無理由，
    自應將其異議駁回。
據上論斷，應依道路交通案件處理辦法第19條，裁定如主文。
中    華    民    國    98    年    7    月     24    日
                    交通法庭  法  官   呂煜仁
上正本證明與原本無異。
如不服本裁定，應於裁定送達後5日內向本院提出抗告狀。
                              書記官    曹尚卿
中    華    民    國    98    年    7     月    24    日


司法院資訊處製作；財團法人民間司法改革基金會備份。
